臺北高等行政法院判決
　　　　　　　　　　　　　93年度訴字第00070號
　　　　　　　　　　　　　94.
原　　　告　甲○○
被　　　告　財政部臺北市國稅局
代　表　人　張盛和（局長）
訴訟代理人　乙○○
上列當事人間因綜合所得稅事件，原告不服財政部中華民國92年
11月10日台財訴字第0920056630號訴願決定（案號：第00000000
號），提起行政訴訟。本院判決如下：
　　主  文
原告之訴駁回。
訴訟費用由原告負擔。
　　事  實
一、事實概要：原告民國（下同）84、85、86、87、88、89年度
    綜合所得稅結算申報，漏報營利、利息所得，及虛報已死亡
    扶養親屬李趙招治（83 年4月30日死亡）、吳陳玉梅（82年
    11月11日死亡）之免稅額，案經被告查獲，遂併課各該年度
    綜合所得稅，核定 84 年度綜合所得總額為新臺幣（下同）
    1,800 ,170 元，淨額為1,159,108元，應補徵稅額33,457元
    ，並按短漏稅額 26,520元處1倍罰鍰26,520元（計至百元止
    ，下同）；85 年度綜合所得總額為 2,000,837 元，淨額為
    1,245,319元，應補徵稅額 27,300元，並按短漏稅額26,268
    元處1倍罰鍰26,200元；86年度綜合所得總額為2,176,206元
    ，淨額為1,361,206元，應補徵稅額 12,300元，並按短漏稅
    額 15,685 元處1倍罰鍰 15,600元；87年度綜合所得總額為
    2, 263,601元，淨額為1,495,086 元，應補徵稅額14,040元
    ，並按短漏稅額 14,999元處1倍罰鍰14,900元；88年度綜合
    所得總額為2,068,634元，淨額為1,501,031元，應補徵稅額
    15, 142元，並按短漏稅額14,040元處1倍罰鍰14,000元；89
    年度綜合所得總額為2,217,107元，淨額為1,588,914元，應
    補徵稅額 28,784元，並按短漏稅額 19,131元處1倍罰鍰19,
    100元。原告不服，申請復查，經被告以 92年8月8日財北國
    稅法字第0920215451號復查決定，駁回其申請，提起訴願，
    亦遭決定駁回，遂向本院提起行政訴訟。
二、兩造聲明：
　(一)原告聲明：訴願決定及原處分均撤銷。
　(二)被告聲明：駁回原告之訴。
三、兩造之爭點：
    原告主張其申報扶養其三姊及已死亡外祖母，若被告認與扶
    養要件不符，應剔除補稅即可，而非補稅外再處罰鍰，是否
    可採？
　(一)原告主張：
    1.原告之外祖母於83年往生，因分隔兩地不相往來，未獲告
      知，致84、85年續報扶養，惟被告先認定原告虛報，要求
      原告補稅再處 1倍罰鍰，原告甚難甘服，且被告若認不符
      扶養要件或申報資料錯誤，應先剔除，原告認為被告逕予
      罰鍰，難謂合法。
    2.另原告申報扶養三姐吳寶桂，雖部分內容記載為82年已死
      亡母親資料，若被告認為不符扶養要件及事實，應先剔除
      補稅即可，而非再予罰鍰。
  (二)被告主張：
    1.本稅部分：
      (1)原告於辦理84、85、86、87、88、89年度綜合所得稅結
        算申報，列報其扶養親屬「母」吳陳玉梅各該年度之免
        稅額分別為102,000元、105,000元、108,000元、 108,
        000 元、108,000元、111,000元。被告以原告之母吳陳
        玉梅，業於82年11月11日死亡，乃核定其虛列其母親之
        免稅額而否准列報。
      (2)經查原告之母吳陳玉梅，已於82年11月11日死亡，而原
        告連續從84至89年度申報扶養已死亡之母親吳陳玉梅，
        身分證統一編號為 Ｚ000000000卻填寫其姊吳寶桂之身
        分證統一編號 Ｚ000000000，有卷附原告各該年度綜合
        所得稅結算申報書影本可稽，原告既主張原本申報扶養
        其姊姊吳寶桂，自應於結算申報書中扶養親屬欄詳載其
        姊姓名、身分證統一編號、稱謂及出生年次，方合規定
        ，而原告卻填寫「吳陳玉梅」、「母」、「１」，其故
        意逃漏稅之意圖甚明，原告連續數年以錯置受扶養親屬
        之身分證統一編號方式規避電作系統作業，致稽徵機關
        無法勾稽受扶養親屬已身故而誤核認免稅額，此種故意
        完成某種不實之態樣，使稽徵機關不易辨認，陷於錯誤
        ，因而獲得減少應負稅額之利益，核屬稅捐稽徵法所稱
        「故意以詐欺或其他不正當方法逃漏稅捐」，本件84、
        85年度綜合所得稅自85年3月26日、86年3月31日申報起
        算至92年2月6日查獲日止，尚未逾稅捐稽徵法第21條第
        1項第3款核課期間7年之規定，所稱84、85年度已超過5
        年核課期間云云，核不足採。次查，原告之姊吳寶桂係
        36年出生，於各該年度業已年滿20歲，且查其姊已於81
        年 4月27日與香港居民李耀華結婚，並於各該年度均有
        營利（股票股利）、利息所得，尚難認定其姊吳寶桂為
        無謀生能力受原告扶養。從而原告主張尚非可採，被告
        否准原告系爭免稅額，徵諸首揭規定，並非無據，復查
        決定予以維持，亦無不當。
    2.罰鍰部分：
      經查本件原告列報扶養其祖母李趙招治（9 年出生），業
      於83年4月30日死亡，及其母親吳陳玉梅（1年出生），業
      於82年11月11日死亡，致虛列免稅額，縱如所訴係請別人
      代填，惟代理人所為代理行為，效力及於本人，原告尚無
      不知李趙招治、吳陳玉梅已死亡之事實，是將其列報扶養
      ，縱非故意，仍難卸免其過失漏報之責任，參諸司法院釋
      字第 275號解釋，原告自仍應受罰，是原處分依所得稅法
      規定，按各該年度所漏稅額處 1倍罰鍰，尚無不合，復查
      決定予以維持，亦無違誤。
　　理  由
一、按「稅捐之核課期間，依左列規定：．．．三、未於規定期
    間內申報，或故意以詐欺或其他不正當方法逃漏稅捐者；其
    核課期間為7年。」為行為時稅捐稽徵法第 21條第1項第3款
    所明定。次按「按前 3條規定計得之個人綜合所得總額，減
    除左列免稅額及扣除額後之餘額，為個人之綜合所得淨額：
    一、免稅額：納稅義務人按規定減除本人、配偶及合於左列
    規定扶養親屬之免稅額。…（三）、納稅義務人及其配偶之
    同胞兄弟、姊妹未滿20歲者，或滿20歲以上，而因在校就學
    、或因身心障礙或因無謀生能力受納稅義務人扶養者。…」
    為行為時所得稅法第 17條第1項第1款第3目所明定。又84年
    度綜合所得稅之免稅額每人全年68,000元；85年度綜合所得
    稅之免稅額每人全年70,000元；86、87、88年度綜合所得稅
    之免稅額每人全年72,000元；89年度綜合所得稅之免稅額每
    人全年74,000元。再按「納稅義務人已依本法規定辦理結算
    申報，但對依本法規定應申報課稅之所得額有漏報或短報情
    事者，處以所漏稅額 2 倍以下之罰鍰。」分別為同法第110
    條第 1項所明定。末按「人民違反法律上之義務而應受行政
    罰之行為，法律無特別規定時，雖不以出於故意為必要，仍
    須以過失為其責任條件。但應受行政罰之行為，僅須違反禁
    止規定或作為義務，而不以發生損害或危險為其要件者，推
    定為有過失，於行為人不能舉證證明自己無過失時，即應受
    處罰。」司法院釋字第275號解釋可資參照。
二、本件原告84、85、86、87、88、89年度綜合所得稅結算申報
    ，漏報營利、利息所得，及虛報已死亡扶養親屬李趙招治、
    吳陳玉梅之免稅額，案經被告查獲，遂併課各該年度綜合所
    得稅，核定84年度綜合所得總額為1,800,170元，淨額為 1,
    159,108元，應補徵稅額33,457元，並按短漏稅額26,520 元
    處1倍罰鍰26,520元；85年度綜合所得總額為2,000,837元，
    淨額為 1,245,319元，應補徵稅額27,300元，並按短漏稅額
    26,268 元處 1倍罰鍰 26,200 元；86 年度綜合所得總額為
    2,176,206元，淨額為1,361,206元，應補徵稅額12,300元，
    並按短漏稅額 15,685元處1倍罰鍰15,600元；87年度綜合所
    得總額為 2,263,601元，淨額為 1,495,086元，應補徵稅額
    14,040元，並按短漏稅額 14,999元處1倍罰鍰14,900元；88
    年度綜合所得總額為2,068,634元，淨額為1,501,031元，應
    補徵稅額 15,142元，並按短漏稅額 14,040元處1倍罰鍰14,
    000元；89年度綜合所得總額為2,217,107元，淨額為 1,588
    ,914 元，應補徵稅額28,784元，並按短漏稅額19,131元處1
    倍罰鍰19,100元。原告不服，循序申請復查，提起訴願，遞
    遭決定駁回，復起訴主張其申報扶養其三姊及已死亡外祖母
    ，若被告認與扶養要件不符，應剔除補稅即可，而非補稅外
    再處罰鍰，詳如其起訴狀事實欄所載理由等語。
三、查原告84年至89年度綜合所得稅結算申報，分別經被告核定
    補稅額為84年33,457元；85年27,300元；86年12,300元，87
    年14,040元；88年15,142元；89年28,784元，此有各年度核
    定通知書附原處分卷可稽，於言詞辯論期日經被告訴訟代理
    人詳細說明計算式後，原告表示補稅部分不再爭執，並記明
    筆錄在卷可憑，僅就附表所示各年度之罰鍰不服，惟查原告
    漏報附表所示營利及利息所得，分別有各年度核定通知書詳
    細列載其所得來源及數額，復為原告所不否認，其應申報而
    漏未申報，縱非故意，亦難謂無過失，自應受罰。又原告之
    祖母李趙招治於83年4月30日死亡，其母吳陳玉梅於82年11
    月11日死亡，惟84、85年仍列報李趙招治，84至89年亦列報
    吳陳玉梅為扶養親屬，身分證統一編號卻連續6年填寫其姊
    吳寶桂Ｚ000000000以規避電作系統勾稽，顯係故意以不正當
    方法逃漏稅捐，依首揭規定及說明，亦應受罰，其核課期間
    為7年，且其姊吳寶桂於81年4月27日與香港居民李耀華結婚
    ，並有營利及利息等所得，原告亦未能證明其有扶養吳寶桂
    之具體事實，故其主張係列報扶養吳寶桂，亦不足採。
四、綜上說明，本件被告就原告84至89年度綜合所得稅之補稅及
    按所漏稅額處 1倍罰鍰，核無違誤，訴願決定，予以維持，
    亦無不合，原告起訴意旨，非有理由，應予駁回。
五、據上論結，本件原告之訴為無理由，依行政訴訟法第98條第
    3項前段，判決如主文。
中　　華　　民　　國　　94　　年　 　2　　月　　2　　 日
            第 三 庭 審 判 長 法    官  王立杰
                              法    官  胡方新
                              法    官  黃本仁
上為正本係照原本作成。
如不服本判決，應於送達後二十日內，向本院提出上訴狀並表明
上訴理由，如於本判決宣示後送達前提起上訴者，應於判決送達
後二十日內補提上訴理由書（須按他造人數附繕本）。
中　　華　　民　　國　　94　　年　 　2　　月　　4　　 日
            　　  　　　　　　書 記 官  姚國華
